【裁判字號】    98,交聲,28
【裁判日期】    980331
【裁判案由】    聲明異議
【裁判全文】
臺灣高雄地方法院刑事裁定              98年度交聲字第28號
原處分機關  高雄市政府交通局
異  議  人  甲○○  53歲民.
上列異議人即受處分人因違反道路交通管理處罰條例案件，對於
高雄市交通事件裁決中心96年10月18日所為之裁決（原處分：高
市交裁字第32-B00000000號）聲明異議，本院裁定如下：
    主  文
異議駁回。
    理  由
一、聲明異議意旨略以：原處分機關雖認異議人甲○○於民國96
    年2 月15日14時10分許，駕駛車牌號碼M6S-363 號重型機車
    行經高雄市○○路時，有行經有燈光號誌管制之交岔路口闖
    燈之違規行為，而依道路交通理處罰條例第53條第1 款規定
    ，處異議人罰鍰新臺幣4500元，並記違規點數3 點，但異議
    人並未收受紅單（舉發違反道路交通管理事件通知單），且
    異議人停紅燈旁邊有好幾台機車，為什麼只抓異議人1 個，
    故請求撤銷原處分云云。
二、按受處分人不服第8 條主管機關所為之處罰，得於接到裁決
    書之翌日起20日內向管轄地方法院聲明異議，道路交通管理
    處罰條例第87條第1 項定有明文。另道路交通案件處理辦法
    所稱之交通案件，指違反道路交通管理處罰條例，經公路主
    管機關或警察機關或其聯合設置之裁決機關處罰後，聲明異
    議之案件，道路交通案件處理辦法第2 條第1 款亦著有規定
    ，是依道路交通管理處罰條例第87條規定，向管轄法院聲明
    異議者，自以經公路主管機關或警察機關或其聯合裁決機關
    業已為裁決處罰之案件為限，易言之，異議人對交通違規之
    異議應針對上開機關之裁決案件，始得為之。再按處理違反
    道路交通管理事件，有關文書送達之程序，準用行政程序法
    之規定，違反道路交通管理事件統一裁罰標準及處理細則第
    5 條亦明文加以規定，而行政程序法第92條第1 項規定：本
    法所稱行政處分，係指行政機關就公法上具體事件所為之決
    定或其他公權力措施而對外直接發生法律效果之單方行政行
    為。同法第72條第1 項規定：送達，於應受送達人之住居所
    、事務所或營業所為之，但在行政機關辦公室處所或他處會
    晤應受送達人時，得於會晤處所為之。同法第73條第1 項、
    第2 項規定：於應送達處所不獲會晤應受送達人時，得將文
    書付與有辨別事理能力之同居人、受僱人或應送達處所之接
    收郵件人員。再同法第74條規定：送達，不能依前二條規定
    為之者，得將文書寄存送達地之地方自治或警察機關，並作
    送達通知書兩份，一份黏貼於應受送達人住居所、事務所、
    營業所或其就業處所門首，另一份交由鄰居轉交或置於該送
    達處所信箱或其他適當位置，以為送達。前項情形，由郵政
    機關為送達者，得將文書寄存於送達地之郵政機關。同法第
    78條規定：對於當事人之送達，有下列各款情形之一者，行
    政機關得依申請，准為公示送達︰一  應為送達之處所不明
    者。…有前項所列各款之情形而無人為公示送達之申請者，
    行政機關為避免行政程序遲延，認為有必要時，得依職權命
    為公示送達。當事人變更其送達之處所而不向行政機關陳明
    ，致有第一項之情形者，行政機關得依職權命為公示送達。
三、查就異議人於民國96年2 月15日14時10分許，駕駛車牌號碼
    M6S-363 號重型機車行經高雄市○○路時，有行經有燈光號
    誌管制之交岔路口闖燈之違規行為，雖經原舉發機關掣單舉
    發並提供本案舉發舉發違反道路交通管理事件通知單為證，
    但異議人辯稱其並未收到本件舉發通知單云云，首查原舉發
    機關之掣單警員固曾於通知單之「收受通知聯者簽章」處記
    載「拒簽收」，並以違反道路交通管理事件統一裁罰基準第
    11條第1 項第1 款規定：「…拒絕簽章者，並記明其事由，
    視為已收受」，認為本件舉發通知單已合法送達，此縱然屬
    實，但原處分機關其後就本件裁決書（行政處分）之送達，
    係將裁決書委由郵政機關於96年10月寄送至高雄市○○區○
    ○街82號，結果係遭退回，信封上並註明「應受送達人已遷
    移他處」，此有原處分機關所提訴訟（行政）文書不能送達
    事由報告書附卷可稽，代表原郵寄機關負責寄送之人員將裁
    決書送至該址時，經詢問後發現異議人已經遷移並未住於該
    址而退回，此時原處分機關即應查詢異議人戶籍，若已遷移
    他處應另行送達，否則應適用行政程序法第78條之規定再為
    公示送達，及依本院依職權查閱之異議人遷徒紀錄資料及個
    人基本資料，異議人之戶籍於94年6 月8 日至96年12月27日
    確係設籍於高雄市○○區○○街82號，故原處分機關依法自
    應將本裁決書公示送達。但由本院調取原處分機關本案相關
    資料，及本院98年2 月9 日及98年2 月11日公務電話記錄內
    容可知，原處分機關在無法為一般送達或寄存送達而遭退件
    情形下，並未再依公示送達方式將前開處分送達，異議人亦
    未曾收受過原處分機關之裁決書，故本件裁決書（行政處分
    ）對外顯尚未發生效力，亦即裁罰之效果仍未發生，則異議
    人顯係就尚未生效之行政處分聲明異議並請求救濟，揆諸首
    揭說明，其異議違背法律上之程式且屬不得補正，自應予以
    駁回。
據上論斷，應依道路交通案件處理辦法第18條前段，裁定如主文
。
中    華    民    國    98    年    3     月    31    日
                  交通法庭  法  官  黃紀錄
以上正本證明與原本無異。
如不服本裁定，應於收受送達後5 日內向本院提出抗告狀。
中    華    民    國    98    年    3     月    31    日
                            書記官  吳書逸


司法院資訊處製作；財團法人民間司法改革基金會備份。
